臺灣臺北地方法院刑事判決　　　　　　　100年度訴字第231號
公　訴　人　臺灣臺北地方法院檢察署檢察官
被　　　告　蔡琨堯
選任辯護人　尤伯祥律師
　　　　　　劉佩瑋律師
上列被告因貪污案件，經檢察官提起公訴（99年度偵字第28007
號），本院判決如下：
    主  文
蔡琨堯侵占職務上持有之非公用私有財物，處有期徒刑參年，褫
奪公權貳年。
    事  實
一、蔡琨堯於98年12月間，即在臺灣臺北地方法院檢察署（下稱
    「臺北地檢署」）擔任法警期間，依法執行值庭、執行、警
    衛、解送人犯及相關司法警察事務之責，為依法令服務於國
    家所屬機關之公務員，並於同年月9日17時30分起值勤，負
    責收受原本應由出納人員收受保證金、罰金，但每日已逾17
    時方才繳交而未及臺北地檢署出納人員於日間收受之因檢察
    官命被告具保所繳納保證金（下稱「夜間保證金」），及受
    刑人依確定刑事判決所繳納之罰金（下稱「夜間罰金」），
    其規定流程依臺北地檢署法警室各項勤務暨執勤要領注意事
    項第六點第（八）項規定，由法警室勤務中心之法警代為收
    受夜間保證金、夜間罰金，此時，勤務中心之法警即具兼辦
    出納性質，並保管勤務中心值勤法警職務上所保管之財物。
    蔡琨堯於為臺北地檢署辦理收受夜間保證金、夜間罰金時，
    應由負責辦保之法警即蔡琨堯開立訴訟案款通知，共一式二
    聯，經內勤檢察官簽名後，將其中一聯交由具保人持至臺北
    地檢署勤務中心繳納，由勤務中心值班法警即蔡琨堯依上開
    訴訟案款通知單上所載之金額收受後，開立訴訟案款臨時收
    據，共一式三聯，其中一聯交具保人收執，一聯交承辦股書
    記官附卷，一聯為存根聯，並逐筆將繳款人姓名、股別、案
    由、被告姓名、金額、臨時收據號碼登錄在「臨時經收訴訟
    案款登記簿」內，待當日人犯均處理完畢後，由勤務中心值
    勤法警清點當日所收之夜間保證金、夜間罰金，再將當日所
    收得之總金額記載於「臨時經收訴訟案款登記簿」內，同時
    將現鈔彌封於牛皮紙袋內，由當晚值勤之副警長開啟保險箱
    後，值勤法警即蔡琨堯再將收得之現金放入保險箱內上鎖。
    俟翌（10）日上班時間，由值勤法警即蔡琨堯將前晚所收受
    之訴訟案款通知單及「臨時經收訴訟案款登記簿」交由臺北
    地檢署為民服務中心7號櫃檯出納人員（當時為楊月華，業
    經檢察官查無犯罪實據而予簽結）。蔡琨堯雖經臺北地檢署
    法警室負責辦保之法警通知認可關帳時，將98年12月9日夜
    間保證金23筆、夜間罰金1筆清點保完畢，合計新臺幣（下
    同）83萬9千元（含夜間保證金80萬5千元、夜間罰金3萬4
    千元），繼而將總金額填入「臨時經收訴訟案款登記簿」當
    日登錄最後一筆之末端，並將現金裝入牛皮紙袋彌封後，請
    當日值勤副警長郭志道開啟保險箱，復由蔡琨堯放入保險箱
    上鎖，俟翌（10）日上班時間，由值勤法警即蔡琨堯將前晚
    所收受之訴訟案款通知單及「臨時經收訴訟案款登記簿」交
    付臺北地檢署為民服務中心7號櫃檯出納人員即楊月華，惟
    該現金則不必隨上開現金交付出納人員，該出納人員即楊月
    華原應即依上開訴訟案款通知所載資料，逐筆登載在臺北地
    檢署之一審辦案電腦系統中，製作正式之刑事保證金收據一
    式五聯，出納人員楊月華再將各項明細填載在出納室之送達
    文件證明簿，以「月保」代表出納人員於前日上班時間所收
    之刑事保證金，以「法保」代表法警室於前日所收之夜間保
    證金，「罰金」代表法警室於前日所收取受刑人所繳納之夜
    間罰金」，並列印繳款書（繳款書所列載金額為「月保」加
    上「法保」之金額，不包含罰金），進而將前日日間所收取
    刑事保證金、送達文件證明簿、繳款書交予前日勤務中心值
    勤法警即蔡琨堯，該法警即蔡琨堯本應於清點無誤後，方才
    在送達文件簿備考欄簽名，並將日間保證金及前晚所收取之
    夜間保證金、夜間罰金，送往臺灣銀行萬華分行代收並轉交
    代理國庫之金融機構。詎前開出納人員楊月華當時誤將臺北
    地檢署呂股承辦案件之被告唐某（真實姓名、年籍詳卷），
    繳款人王某（真實姓名、年籍詳卷）所繳納保證金15萬元，
    繕打為5萬元，致楊月華製作編號刑保字第98003142號刑事
    保證金收據所載金額亦誤繕為5萬元，俟電腦系統於核算加
    總時，亦計算出蔡琨堯所收得之金額為70萬5千元（如前所
    述正確之夜間保證金應係80萬5千元）。楊月華於登錄完畢
    後，將各項名細包括「柏保19萬元」（即前日同年月9日之
    日間保證金）、「法保70萬5千元」（即如前所述「夜間保
    證金」，應係「80萬5千元」之誤繕）、「罰1：3萬4千元」
    （即前晚蔡琨堯所收罰金1筆），及總金額92萬9千元（如前
    所述總金額應係102萬9千元）填入送達文件簿，並將前日之
    日間保證金19萬元交付蔡琨堯清點無訛後，隨同上開送達文
    件簿及繳款書由蔡琨堯併同前日所收取之夜間保證金、夜間
    罰金，持往臺灣銀行萬華分行代收，而蔡琨堯於同年月10日
    發現楊月華誤將前開被告唐某，繳款人王某所繳納保證金15
    萬元，在楊月華所製作編號刑保字第98003142號刑事保證金
    收據所載金額亦誤繕為5萬元，俟電腦系統於核算加總時，
    亦誤將蔡琨堯所收102萬9千元之總金額計算為92萬9千元時
    ，意圖為自己不法所有，將其因職務而持有之非公用私有財
    物即前開保證金差額10萬元，易持有而為所有之意思，予以
    侵占入己，僅將92萬9千元交由臺灣銀行萬華分行代收。嗣
    99年10月1日臺北地檢署呂股書記官發覺該股承辦之被告唐
    某違反組織犯罪條例卷宗內，所附之暫收訴訟案款臨時收據
    與刑事保證金收據所記載之金額不符，經臺北地檢署分案調
    查，始悉上情。
二、案經臺北檢察署檢察官自動分案偵查起訴。
    理  由
壹、證據能力方面：
一、選任辯護人主張起訴書「證據清單及待證事實」欄內所提出
    供述證據，即楊月華於偵查中之證述，係被告蔡琨堯以外之
    人，於審判外之陳述，且未經當事人同意，未經反對詰問，
    又不符「非顯不可信」等要件，依照刑事訴訟法第159條第1
    項、第159條之1第2項、第159條之5第1項等規定，應不具證
    據能力等語。惟查，起訴書「證據清單及待證事實」欄第2
    項內所舉「證人楊月華於偵查中之證述」，核其內容，其實
    包括楊月華以被告身分陳述之99年10月6日、12月7日共二次
    偵查筆錄，及以證人身分具結作證之99年10月28日偵查筆錄
    ，其中楊月華以被告身分陳述之99年10月6日、12月7日共二
    次偵查筆錄，當時係以被告身分陳述，並經檢察官告知得保
    持緘默，有各該偵查筆錄可憑，並無違誤，自與前開規定不
    符，至於楊月華以證人身分具結作證之99年10月28日一次偵
    查筆錄，亦經檢察官告知作證義務，並具結在卷，亦屬合法
    。再以選任辯護人於本院審理時，亦提示檢察官99年10月6
    日偵查筆錄以為詰問之依據，自應認為前開偵查筆錄中經認
    為有疑之處，已於審理中，經主、反詰問而予釐清，核諸前
    開情形，該等楊月華於偵查中之陳述，均不因其身分並非本
    件被告，而導其所為審判外之陳述失其證據能力，仍應認有
    證據能力。
二、除上開證人楊月華於偵查中之供述，本案據以認定被告蔡琨
    堯犯罪之下述各項證據，其中屬於傳聞證據部分，公訴人、
    被告及其辯護人在本院審理時均未爭執其證據能力，復經本
    院審酌認該等證據之製作無違法、不當或顯有不可信之情況
    ，揆諸刑事訴訟法第一百五十九條至第一百五十九條之五之
    規定，應認有證據能力，均先敘明。
貳、犯罪事實之認定：
一、訊據被告矢口否認有何公訴意旨所指之貪污犯行，來狀暨於
    本院審理時，辯稱自己係因一時衝動，才會糊塗向檢察官認
    罪，自已雖有積欠銀行債務，但不致因此使整個家在生活上
    有所困難，今天發生這個事情，我的直覺是有人在陷害我，
    我登載正確金額寫成國字「捌拾參萬玖仟元正」之後，才交
    為民服務中心7號櫃檯，如自己偽造繳款金額，難道內勤檢
    察官也要跟著在偽造的繳款單上簽名嗎，所以出納的說法只
    是想推給法警，出納小姐若發現金額不符，那該筆流水編號
    為何還填上呢，擺明就是故意的，「臨時經收案款登記簿」
    的總金額若是登載不符，出納人員一定打電話到法警室，請
    法警更正總金額，我相信出納應該一看就會發現不對，雖然
    我的錢是放在法警室值勤中心的保險櫃內，她知道我會乖乖
    把我的部分「捌拾參萬玖仟元正」交銀行入庫，可憐的法警
    就因為在送達文件簿上已簽上自己的名字，想要澄清自己當
    初從出納手上只收了「玖萬元」而不是「壹拾玖萬元」，沒
    有人會相信，而背負罪名，四位行政主管要求我簽同意書，
    如果帳有短少，通常的作法是先用自己錢來補，若是將來調
    查不是自己的問題，會把這筆錢還給我，我才同意他們的說
    法，也不代表要認罪等語，以及因為檢察官確實想要知道我
    的犯罪手法，但我沒有犯罪的心態，我無法回答檢察官的問
    題，才編出這些理由出來，這是我當時在開庭向檢察官認罪
    的想法，爾後檢察官也問我，你當時從楊小姐那邊拿了多少
    錢，我實在記不起來是多少錢，檢察官提示送達文件簿的內
    容，看完之後，原來楊小姐上面記載著他交給法警十九萬，
    法警保證金是柒拾萬多少，還有保證金一筆三萬四千，這些
    金額的內容是如此寫，我就回答檢察官說應該是拾玖萬，但
    是我回答檢察官一些不是真實的筆錄，說什麼檢察官問我說
    你是依據什麼在送達文件簿上簽名，我回答檢察官說我是看
    完全部才簽名的，檢察官問我知不知道裡面的內容，我也隨
    便回答說知道裡面的內容，其實當時這些回答都是隨隨便便
    回答，不是真實，所以我覺得我對於我這些在檢察官這邊陳
    述的筆錄，有些都不是真實的筆錄，因我在勤務中心從來沒
    有非分之想，老老實實把這些錢繳到銀行，而且這些帳我從
    未認真的去核對過，楊小姐交給我錢口頭上交給我，然後在
    點鈔機上點後，我就相信他日間保證金應該就這麼多，再加
    上我自己的夜間保證金罰金加起來就是這個金額全部交到臺
    灣銀行等語。選任辯護人則以，楊月華交付被告之日間保證
    金僅有9萬元，被告因信任楊月華而未與送達文件簿上所登
    載之金額明細核對，即依楊月華口頭告知金額收受，並如數
    交臺灣銀行萬華分行代收，並未將所收得知非公有財物刑事
    保證書10萬元予以侵占入己等語，以及被告於偵查中一開始
    是說是自首，但問到最後被告卻無法陳述清楚，依剛剛被告
    陳訴，若被告之前是真得想要承認犯罪，他去找檢察官時整
    個犯罪過程應該就在腦海裏，為何會在檢察官前無法講清楚
    ，應可推論被告當時認為只要把錢補足後，應該就沒有事情
    ，才會如此作，本案被告是否有侵占這10萬元，依卷內證據
    ，本案若不是被告所為就是楊月華，如何認定究竟是誰拿了
    10萬元，應該從登記簿上究竟是登載柒拾參萬玖仟元還是捌
    拾參萬玖仟元，按照楊月華的陳述，他若有逐筆核對再由電
    腦匯出總金額，應該一開始就會發現錯誤，因楊月華在此筆
    保證金上誤輸入而差了10萬元，加總出來的數字一定會與登
    記簿上的金額不一致，數字不符，楊月華卻沒有修正，依照
    楊月華作業程序及流程可以推論是故意的寫錯的，若是楊月
    華故意寫錯，為何蔡琨堯在收楊月華給他的日保為何沒有發
    現少了10萬元，此部分則應責怪被告本人，太過信賴同仁楊
    月華，事實上楊月華當日給被告的應該是9萬元，而19萬元
    ，此次錯誤是到臺銀人員那邊才發現數字不符，可見在被告
    處並沒有發現此項錯誤，本件應係楊月華做了手腳，才會有
    此事實發生，若按照楊月華剛剛所講沒有給他臨時收據，這
    臨時收據是蔡琨堯開的，在偵查卷宗所附的收據上明明寫的
    是15萬元，可看出不會是被告所為等語，以為辯護。
    經查：
（一）上開公訴意旨所指被告於98年12月間，在臺北地檢署擔任
      法警期間，依法執行值庭、執行、警衛、解送人犯及相關
      司法警察事務之責，為依法令服務於國家所屬機關之公務
      員，並於同年月9日17時30分起值勤，負責收受原本應由
      出納人員收受保證金、罰金，但每日已逾17時方才繳交而
      未及由臺北地檢署出納人員於日間收受夜間保證金及夜間
      罰金，其規定流程依臺北地檢署法警室各項勤務暨執勤要
      領注意事項第六點第（八）項規定，由法警室勤務中心之
      法警代為收受夜間保證金、夜間罰金，此時，勤務中心之
      法警即具兼辦出納性質，並保管勤務中心值勤法警職務上
      所保管之財物，而被告於為臺北地檢署辦理夜間保證金、
      夜間罰金時，應由負責辦保之法警即本件被告開立訴訟案
      款通知，共一式二聯，經內勤檢察官簽名後，將其中一聯
      交由具保人持至臺北地檢署勤務中心繳納，由勤務中心值
      班法警即被告依上開訴訟案款通知上所載之金額收受後，
      開立訴訟案款臨時收據，共一式三聯，其中一聯交具保人
      收執，一聯交承辦股書記官附卷，一聯為存根聯，並逐筆
      將繳款人姓名、股別、案由、被告姓名、金額、臨時收據
      號碼登錄在「臨時經收訴訟案款登記簿」內，待當日人犯
      均處理完畢後，由勤務中心值勤法警清點當日所收之夜間
      保證金、夜間罰金後，再將當日所收得之總金額記載於「
      臨時經收訴訟案款登記簿」內，同時將現鈔彌封於牛皮紙
      袋內，由當晚值勤之副警長開啟保險箱後，值勤法警即
      本件被告再將收得之現金放入保險箱內上鎖，俟翌日上班
      時間，由被告將前晚所收受之訴訟案款通知單及「臨時經
      收訴訟案款登記簿」交由臺北地檢署為民服務中心7號櫃
      檯出納人員楊月華等事實，均經被告及證人楊月華，迭於
      偵查中、本院審理時，均陳述明確，且互核相符，有各該
      偵查筆錄，及本院審判筆錄可證，應堪採信。
（二）被告及選任辯護人雖稱，案發時應依楊月華僅交付前日經
      收金額中之9萬元，自行留下其餘10萬元，因為按照楊月
      華的陳述，楊月華若有逐筆核對再由電腦匯出總金額，應
      該一開始就會發現錯誤，因為楊月華在此筆保證金上如因
      誤為輸入而差了10萬元，加總出來的數字一定會與登記簿
      上的金額不一致，楊月華卻沒有修正，依照楊月華作業程
      序及流程可以推論他是故意的寫錯的等語，至於若是楊月
      華故意寫錯，為何被告在收楊月華給他的日保為何沒有發
      現少了10萬元，則辯稱此部分應責怪被告本人，太過信賴
      同仁楊月華，事實上楊月華當日給被告的應該是9萬元，
      而非19萬元，此次錯誤是到臺銀人員那邊才發現數字不符
      ，可見在被告處並沒有發現此項錯誤，本件應係楊月華做
      了手腳，才會有此事實發生等語，惟若是楊月華故意寫錯
      ，核諸常理，即不可能與臨時經收案款登記簿上所載國字
      大寫金額相符，此時，楊月華所經手案款如有弊端，反而
      可以立即被發現，且如被告所辯稱，應係楊月華當日交付
      給被告之係9萬元，而非19萬元，被告於楊月華以點鈔機
      點算時，竟未發覺，且9萬元與19萬元現鈔之厚度、手感
      不同，至為明顯，被告於收受案款時，不可能毫無所覺，
      況楊月華不僅並無機會在臨時經收案款登記簿上記載國字
      大寫金額（被告已承認此部分之行為，詳後述），且無機
      會清點、保管夜間保證金、夜間罰金，且在簿用上均明確
      記載「柏保：19萬元」，均足認定楊月華不僅並無侵占犯
      行，亦無共犯之可能。且本件犯罪，係因臺北地檢署書記
      官發覺該股承辦之被告唐某違反組織犯罪條例卷宗內，所
      附之暫收訴訟案款臨時收據與刑事保證金收據所記載之金
      額不符，經臺北地檢署分案調查，始查悉上情，辯護意旨
      所稱此次錯誤是到臺銀人員那邊才發現數字不符，可見在
      被告處並沒有發現此項錯誤，本件應係楊月華做了手腳，
      才會有此事實發生等語，亦非事實。
（三）被告另稱，今天發生這個事情，我的直覺是有人在陷害我
      ，可憐的法警就因為在送達文件簿上已簽上自己的名字，
      想要澄清自己當初從出納手上只收了「玖萬元」而不是「
      壹拾玖萬元」，沒有人會相信，而背負罪名，四位行政主
      管要求我簽同意書，如果帳有短少，通常的作法是先用自
      己錢來補，若是將來調查不是自己的問題，會把這筆錢還
      給我，我才同意他們的說法，也不代表要認罪等語，以及
      因為檢察官確實想要知道我的犯罪手法，但我沒有犯罪的
      心態，我無法回答檢察官的問題，才編出這些理由出來，
      這是我當時在開庭向檢察官認罪的想法，爾後檢察官也問
      我，你當時從楊小姐那邊拿了多少錢，我實在記不起來是
      多少錢等語，選任辯護人亦以，被告於偵查中一開始是說
      是自首，但問到最後被告卻無法陳述清楚，依剛剛被告陳
      訴，若被告之前是真得想要承認犯罪，他去找檢察官時整
      個犯罪過程應該就在腦海裏，為何會在檢察官前無法講清
      楚，應可推論被告當時認為只要把錢補足後，應該就沒有
      事情，才會如此作等語，而均否認被告於檢察官偵查中所
      作自白之真實性。惟查被告於偵查中就各犯罪細節一再更
      異前詞，先稱臨時經收案款登記簿上所載國字大寫金額只
      更改一次，係因書寫清晰的問題，所以把筆更換等語，事
      實上卻係將「捌」改為「柒」，並稱為何要塗改的原因已
      經忘記等語，又先自承收受楊月華交付19萬元案款，後又
      改稱係9萬元等語，是以被告先承認，後否認等節，不僅
      不能認為係被告因「一時糊塗」而向檢察官自白犯罪，且
      係自白後，再度後悔，而更異前詞，而其所變異諸端說詞
      ，復與常情、證據均不相符，自仍應認為被告以前之自白
      ，與證據及常情相符，方為真實，被告僅以自己自白不確
      實而否認犯罪，無可採信。
（四）選任辯護人另舉證人葉光弘在本院所證稱，就其記憶所及
      ，被告繳利息過程，沒有一次拿六萬元還的紀錄，是每月
      匯每月匯到證人葉光弘郵局帳戶，金額3750元等語，以證
      明被告未有侵占上開夜間保證金以清償債務之行為，且被
      告於檢察官偵查中之自白不實等節，惟證人葉光弘於檢察
      官詰問時，亦自承不知道被告還有無跟他人借錢等語，均
      有本院審判筆錄可參，足認此節亦不足以反證被告未有侵
      占夜間保證金之動機，且被告於檢察官偵查中有多處變異
      前詞，或前後不一，或自相矛盾之情形，已如前述，是以
      被告於其犯行完成後，究將贓款挪作何用之說詞，並不足
      以作為否認其犯罪動機之藉口，被告不實之陳述，亦不足
      以為被告有利之認定。
（五）至於證人楊月華於本院審理中陳稱，嚴重懷疑被告係拿5
      萬元之通知單給楊月華，以致楊月華誤為登載等語，此節
      雖係合理之推論，惟僅係證人楊月華之猜測，尚無其他佐
      證可以參核，仍應認為並無另一份偽造之通知書存在，而
      應係楊月華誤載所致；另查臨時經收案款登記簿上被告雖
      僅自承將國字大寫「捌」改寫為「柒」，未再將「柒」改
      寫為「捌」等語，惟觀諸該處塗改筆跡，均係相同之筆跡
      ，並非他人塗寫所致，且被告為惟一有塗抹改寫動機之人
      ，被告該等辯詞，亦無足採，惟該處經最後塗寫後之數字
      ，並非不正確之數字，又無積極證據足以證明，曾經持向
      何人行使；此二部分雖均涉有行使偽造、變造公文書之嫌
      ，尚均容難遽予認定，乃不能併為論罪，亦應敘明。
（六）此外，復有98年12月9日臺北地檢署點名單影本、98年12
      月9日臺北地檢署收受訴訟案款通知影本各1份、98年12月
      9日臺北地檢署暫收訴訟案款臨時收據影本共6份、98年12
      月10日臺北地檢署刑事保證金收據影本共7份（刑保字第
      98003142號）、臺北地檢署刑事保證金收入彙計表份、臺
      灣臺北地方法院「送達文件證明簿」內頁影本、98年12
      月10日繳款書一式三聯各1份、臺北地檢署「臨時經收訴
      訟案款登記簿」內頁影本2張、99年10月18日勘驗筆錄1份
      、臺灣銀行萬華分行櫃檯監視畫面翻拍照片共13張、99年
      10月25日內政部警政署刑事警察局鑑定書1份（刑鑑字第
      0990141535號）、證人陳永斌於99年10月11日庭呈之「99
      年9月30日臺灣銀行未消帳餘額表」影本1份、台哥大門號
      「0000000000」於98年12月9日至同年12月13日雙向通聯
      紀錄1份、中華電信門號「0000000000」於99年10月7日至
      同年10月24日通聯紀錄、蔡琨堯書立之100年1月3日「同
      意書」影本、臺灣臺北地方法院檢察署法警室「各項勤務
      暨值勤要領注意事項」1份、公務人員履歷表、值班表等
      各1份，附在偵查卷宗可佐（提示99年度他字第10019號偵
      查卷宗第3頁至第23頁，第31頁至第39頁，第64、65、76
      、116頁，第119頁至第121頁、99年度偵字第28007號偵查
      卷宗第7頁、第26頁至第64頁）。綜上所述，本件事證明
      確，被告犯行洵堪認定，應予依法論科。
參、論罪科刑：
（一）按臺北地檢署所收受之刑事保證金，依行政院主計處91年
      9月16日處會字第091006295號函所示，雖屬歲入類，惟於
      會計科目上均列入保管款科目，亦即臺北地檢署收受刑事
      保證金時，於會計帳務上「借記歲入結存，貸記保管款」
      ，於發還刑事保證金時，即「借記保管款，貸記歲入結存
      」，故性質上應屬臺北地檢署指保管具保人所繳交之刑事
      保證金，並不列入國庫歲收，即非公有財物。核被告身為
      臺北地檢署法警，其所為因值勤之便，兼有收受夜間保證
      金之出納身分，侵占檢察官諭命當事人交保之夜間保證金
      ，係犯貪污治罪條例第6條第1項第3款之侵占非公用私有
      財物罪。
（二）又被告曾經一度於檢察官偵查中自白犯罪，有99年10月6
      日偵查筆錄可佐，被告並迄已將其所侵占之財物繳回，核
      諸貪污治罪條例第8條第2項規定，並無行為人自白犯罪後
      又變異前詞者，或繳回犯罪所得非出於承認犯罪者不得減
      刑之規定，著仍依同條項規定減輕其刑。又被告於同次偵
      查中，雖係向檢察官表示自首犯罪等語，惟查被告業經檢
      察官於99年10月4日分案偵查，並已列為被告身分，自難
      認為被告於99年10月6日向檢察官所為之陳述符合自首要
      件，亦不得依同條例第8條第1項而邀免除其刑之寬典，附
      此敘明。爰審酌被告身為臺北地檢署法警，理應守法正己
      ，卻利用臺北地檢署日間出納人員之疏失，侵占檢察官諭
      命當事人交保之夜間保證金，損害偵查機關威信非輕，被
      告犯後雖一度自承犯罪，未久又一概否認犯行，推稱係他
      人所為，不能認有悔意，量刑原不應輕縱，惟被告迄已繳
      還犯罪所得，並有前開刑之減輕事由，既如前述，乃未從
      重量刑等一切情狀，量處如主文所示之刑，並依貪污治罪
      條例第十七條規定，宣告褫奪公權二年，以示懲儆。
（三）又被告已經繳回其所侵占之非公用私有財物，自無從依貪
      污治罪條例第十條第一項規定諭知將所得財物追繳或發還
      被害人，併此敘明。
據上論斷，應依刑事訴訟法第299條第1項前段，貪污治罪條例第
2條、第6條第1項第3款、第8條第2項、第17條，刑法第2條第1項
、第11條前段、第37條第2項，判決如主文。
本案經檢察官鄧定強到庭執行職務
中    華    民    國    100    年    7    月    28    日
                  刑事第五庭審判長法  官  黃程暉
                                  法  官  蕭清清
                                  法  官  吳勇毅
以上正本證明與原本無異。
如不服本判決應於收受送達後10日內向本院提出上訴書狀，並應
敘述具體理由；其未敘述上訴理由者，應於上訴期間屆滿後20日
內向本院補提理由書（均須按他造當事人之人數附繕本）「切勿
逕送上級法院」。
                                  書記官  高菁菁
中    華    民    國   100    年    7     月    28    日
附錄本案論罪科刑法條全文：
貪污治罪條例第6條
有下列行為之一，處 5 年以上有期徒刑，得併科新臺幣 3 千萬
元以下罰金：
一、意圖得利，抑留不發職務上應發之財物者。
二、募集款項或徵用土地、財物，從中舞弊者。
三、竊取或侵占職務上持有之非公用私有器材、財物者。
四、對於主管或監督之事務，明知違背法律、法律授權之法規命
    令、職權命令、自治條例、自治規則、委辦規則或其他對多
    數不特定人民就一般事項所作對外發生法律效果之規定，直
    接或間接圖自己或其他私人不法利益，因而獲得利益者。
五、對於非主管或監督之事務，明知違背法律、法律授權之法規
    命令、職權命令、自治條例、自治規則、委辦規則或其他對
    多數不特定人民就一般事項所作對外發生法律效果之規定，
    利用職權機會或身分圖自己或其他私人不法利益，因而獲得
    利益者。
前項第 1 款至第 3 款之未遂犯罰之。